【裁判字號】    99,上訴,2083
【裁判日期】    991012
【裁判案由】    違反公司法等
【裁判全文】
臺灣高等法院刑事判決                99年度上訴字第2083號
上  訴  人  臺灣士林地方法院檢察署檢察官
上  訴  人
即  被  告  乙○○
選任辯護人  蘇飛健  律師
上  訴  人
即  被  告  甲○○
上列上訴人因被告背信案件，不服臺灣士林地方法院98年度易字
第161號，中華民國99年3月31日第一審判決（起訴案號：臺灣士
林地方法院檢察署96年度偵字第13553 號暨追加起訴案號98年度
偵字第4403、8618號），提起上訴，本院判決如下：
    主  文
上訴駁回。
    事  實
一、乙○○原係「嘉翔鶴企業有限公司」（民國91年7月3日設立
    登記，址設臺北縣淡水鎮○○○路○段113號，代表人丙○○
    ，下稱嘉翔鶴公司）之股東。93年3月1日起，乙○○、丙○○及陳園協議將嘉翔鶴公司之公司名稱由「嘉翔鶴企業有限
    公司」更名為「嘉翔鶴環保工程企業有限公司」，由丙○○
    出資新臺幣（下同）206萬元，陳園出資200萬元，乙○○以
    其所有臺北縣三芝鄉興華村車埕16號之6房地自93年11月1日
    起至96年10月31日止以每月10萬元之價格租賃予嘉翔鶴公司
    之方式作為出資，並推由乙○○自93年3月9日起，擔任嘉翔
    鶴公司名義負責人，由丙○○擔任嘉翔鶴公司之實際負責人
    ，經營廢棄物清除、廢棄物處理、飼料批發、肥料批發、飼
    料零售、肥料零售及家畜禽服務等業務，從事寵物安葬、火
    化、納骨等營業項目。乙○○自94年9月起實際負責嘉翔鶴
    公司之業務經營，而為嘉翔鶴公司處理事務之人，明知公司
    負責人不得自營或為他人經營同類業務，竟與其女婿即原任
    職嘉翔鶴公司擔任業務之甲○○共同基於意圖為自己不法之
    利益及損害嘉翔鶴公司利益之犯意聯絡，利用甲○○出任負
    責人、乙○○及其女李伊菁登記為股東之「陽明山寵物天堂
    企業有限公司」（95年1月9日設立登記，址設臺北縣汐止市
    ○○路23巷45號1樓，下稱陽明山寵物公司)，自95年9月起
    ，經營與嘉翔鶴公司相同之廢棄物清除、廢棄物處理、飼料
    批發、肥料批發、飼料零售、肥料零售等業務，另增加寵物
    用品批撥、零售等業務，並以乙○○上開以租賃方式作為其
    對嘉翔鶴公司出資內容之臺北縣三芝鄉興華村車埕16號之6
    房地作為陽明山寵物公司之實際營業地點，且將嘉翔鶴公司
    所有之寵物塔位、焚化爐及車輛等營業設備提供予陽明山寵
    物公司使用，共同為違背其任務之行為，致生損害於嘉翔鶴
    公司之財產。嗣丙○○查閱嘉翔鶴公司帳冊，始悉上情。
二、案經丙○○告訴臺灣士林地方法院檢察署檢察官偵查起訴暨
    追加起訴。
    理  由
壹、程序方面：
一、查本件被告乙○○、甲○○所為不利於己之陳述，均無出於
    強暴、脅迫、利誘、詐欺、疲勞訊問、違法羈押或其他不正
    之方法，亦非違反法定障礙事由經過期間不得訊問或告知義
    務之規定而為，依刑事訴訟法第156條第1項、第158條之2規
    定，應認均有證據能力。
二、按被告以外之人於檢察事務官、司法警察官或司法警察調查
    中所為之陳述，與審判中不符時，其先前之陳述具有較可信
    之特別情況，且為證明犯罪事實存否所必要者，得為證據，
    刑事訴訟法第159條之2定有明文。查本件證人即告訴人丙○○於原審審理時經到庭具結作證，且所述與其在警詢時所述
    大致相符，並無彼此不符之情形，則依前述規定之反面解釋
    ，應認證人丙○○於警詢時之陳述無證據能力。
三、本件資以認定被告犯罪事實之其他供述及非供述證據（詳見
    後述），檢察官、被告甲○○、被告乙○○及其辯護人於本
    院調查證據時，均未於言詞辯論終結前聲明異議，本院審酌
    該等供述證據作成之情況，認為適當，且亦無其他違背法定
    程序而取證之情形，依刑事訴訟法第159條之5規定、第158
    條之4反面解釋，自有證據能力。
貳、實體方面：
一、訊據被告乙○○矢口否認有何背信犯行，辯稱：寵物火化、
    納骨之善終服務係伊、丙○○和陳園3人以嘉翔鶴公司名義
    對外經營之合夥事業，丙○○沒有出資，且該合夥已於94年
    12月18日終止，伊並買下陳園之股份，故相關設備都是伊所
    有，伊為了繼續服務嘉翔鶴公司原有客戶，才要甲○○另成
    立陽明山寵物公司以處理後續事宜，沒有背信之犯意云云。
    被告甲○○固不否認有以陽明山寵物公司名義使用原來嘉翔
    鶴公司之塔位等事實，惟矢口否認有何共同背信之犯行，辯
    稱：塔位是乙○○授權伊使用，叫伊幫嘉翔鶴公司收尾，伊
    沒有接收焚化爐或車輛，也沒有共同背信之犯意云云。是本
    件應予審酌者厥為(一)告訴人丙○○參與嘉翔鶴公司之經營
    究否有出資？(二)被告乙○○與告訴人丙○○間之合作經營
    契約是否於94年12月18日即已終止無效？
二、本院認定告訴人丙○○確有出資參與經營嘉翔鶴公司之理由
(一)被告乙○○對於告訴人丙○○究竟有無出資乙節，先於本案
    偵訊時供稱：伊係嘉翔鶴公司之負責人，自93年起以房地出
    資，股東有陳園、丙○○，陳園出資200萬元，丙○○的部
    分伊不清楚，因為當初是丙○○在經營，嘉翔鶴公司業務項
    目是清除動物屍體及垃圾，伊94年接手後有做財務報表，通
    知渠等來開股東會，因嘉翔鶴公司讓丙○○經營時虧損連連
    ，股金也虧了，伊接手後又向朋友借款累積約180萬元，故
    經計算後，94年底大家達成協議，給陳園退出的100萬元，
    當時有通知丙○○，丙○○也在場協調，嘉翔鶴公司95年11
    月8日核准停業，伊有寫信給丙○○，但丙○○置之不理，
    無法清算，伊基於誠信，才叫甲○○成立陽明山寵物公司，
    服務嘉翔鶴公司之舊客戶，客戶要慢慢移轉等語（見96年度
    偵字第13553號卷第4-6、17-18、130 -131頁），於被告甲○○追加起訴案件之偵訊時則改稱：塔位是伊於93年3、4月
    間僱木工施作，施工的錢90幾萬元是丙○○支付，做好由嘉
    翔鶴公司使用，當時有口頭約定塔位不是嘉翔鶴公司的，嘉
    翔鶴公司的塔位是用租的，伊和丙○○、陳園後來有協調，
    94年12月18日終止合作，因為陳園要退股，大家要把公司結
    束，但丙○○後來避不見面，所以公司一直未清算、解散，
    伊才去辦停業，又因為塔位都是伊的，故伊授權甲○○可以
    使用等語（見97年度他字第4265號卷第16-17頁），於原審
    準備程序及審理時又改稱：嘉翔鶴公司的寵物善終服務伊有
    一半股份，陳園、丙○○各4分之1股份，陳園出資約200萬
    元，伊出資30、40萬元，並以房租每月10萬元、租期3年作
    為出資，丙○○沒有出資，伊等3人是以合夥狀況經營，塔
    位係伊要工人估價建造，整修內部花了90幾萬元，焚化爐2
    個花了30、40萬元，那不是嘉翔鶴公司的資產，原本由丙○○經營並經手金錢，營利事業登記證下來後大家才同意以嘉
    翔鶴公司名義經營，94年8月伊開始實際經營嘉翔鶴公司，
    至94年12月18日伊和丙○○、陳園終止經營寵物善終服務之
    合作契約，並買下有實際出資的陳園所有之股份，故嘉翔鶴
    公司所有之相關設備均歸伊個人所有等語（見原審卷第20-2
    1、43-44、101-103、217-222頁），則被告乙○○就渠等出
    資之有無及數額、約定合作寵物善終事業之方式、證人陳園
    退股及渠等所謂終止合作經營契約之實質意義為何等情，前
    後所辯不一，是否可信，已非無疑。
(二)查嘉翔鶴公司之成立及所經營之寵物安葬、火化、納骨之善
    終服務，實係由告訴人丙○○出資206萬元、證人陳園出資
    200萬元、被告乙○○以其所有房地自93年11月1日起至96年
    10月31日止以每月10萬元之價格租賃予嘉翔鶴公司之方式出
    資，而嘉翔鶴公司於93年3月1日起實際開始營業，即以上開
    出資款購置及備有焚化爐、塔位、車輛等營業所需之生財設
    備等情，業據證人丙○○於原審證述稱：91年嘉翔鶴公司成
    立時，說好1人出資100萬元，但乙○○沒有出資，故由伊拿
    出200萬元，之後公司因為無法申請購置土地故放棄，沒有
    實際營業，至93年間乙○○表示其所有之臺北縣三芝鄉興華
    村車埕16號之6房地目前經營北新莊安樂園，與原合夥人李
    國文之租期已到，遊說伊和陳園投資，伊等於93年2月達成
    共識，由伊再匯款155萬元，伊堂弟謝賜賢以適園實業之名
    義匯款51萬元，共206萬元作為出資，陳園出資200萬元作為
    暗股，將股份登記給乙○○，公司再向乙○○承租上揭房地
    ，約定伊、乙○○和陳園3人股份各佔3分之1，並將公司名
    稱改為「嘉翔鶴環保工程企業有限公司」、負責人改為乙○○，93年3月1日起公司開始營業，經營寵物善終服務，即寵
    物死亡後安排火化、提供塔位之服務，公司裝潢工程主要是
    在上址地下室的塔位，另有3部焚化爐，實際使用2部，並有
    車輛2或3部、神像、監視系統、鐵窗、冷凍庫等生財設備，
    主要收入是塔位收入，94年9月13日伊移交公司財產清冊、
    帳冊給乙○○，由乙○○實際經營等語在卷（見原審卷第12
    5-134頁），核與證人陳園證稱：91年嘉翔鶴公司成立時，
    伊沒有出資，是93年丙○○、乙○○找伊投資，伊沒有出名
    ，一開始出資100萬元，後來在93年底增資變成200萬元，乙○○沒有出資，但公司的土地是以每月10萬元向乙○○承租
    的，嘉翔鶴公司93年開始營業，主要營業項目是賣寵物飼料
    、焚化和塔位，有貸款買2台車輛，請人裝潢塔位、設置焚
    化爐，有時公司添置設備丙○○會先付款，94年9月13日乙○○看公司有賺錢，嫌丙○○不會經營，要丙○○把經營權
    讓給乙○○，丙○○才簽立財產移交清冊，由伊當見證人等
    語相符（見原審卷第134-139頁），復有嘉翔鶴公司93年3月
    1日變更登記申請書、章程、93年3月9日公司變更登記表（
    見嘉翔鶴公司登記案卷，外放）、臺北縣政府營利事業登記
    證（見原審卷第55頁）、臺北縣政府廢棄物清除許可證（見
    95年度偵字第15347號卷第29頁）、93年1月1日起至94年7月
    31日止裝潢工程、生財設備、運輸設備統計表（見97年度他
    字第4265號卷第32-34頁）、塔位數量、位置及價目表（見
    96年度偵字第13553號卷第68-69-1頁）、94年7、8月份業務
    量報表（見95年度他字第4058號卷第17-18頁）、淡水第一
    信用合作社（下稱淡水一信）98年11月16日及99年1月21日
    函附帳號0000000000000號（戶名「嘉翔鶴企業有限公司籌
    備處」）、0000000000000號、0000000000000號帳戶（戶名
    均為「嘉翔鶴環保工程企業有限公司」）之存款交易明細（
    見原審卷第71-78、152-157頁）、匯款回條、活期性存款存
    入明細、無摺存款憑條存根、陳盧美椒存摺影本（見95年度
    他字第4058號卷第24-25頁）、土地及建物登記謄本（見96
    年度偵字第13553號卷第45-47頁）及房屋租賃契約書（見95
    年度他字第4058號卷第11-14頁）各1份在卷可稽，是依上開
    證人即告訴人丙○○及證人陳園之證述可知，告訴人丙○○
    參與嘉翔鶴公司之經營確實有出資，而非如被告乙○○所稱
    未出資。
(三)觀諸被告乙○○、告訴人丙○○及證人陳園於94年9月13日
    簽立之「合作經營契約書」，其上就寵物善終服務業務訂立
    之合作契約條款，係以「嘉翔鶴環保工程企業有限公司」為
    公司名稱；以渠等出資額為限，依公司法第99條規定對公司
    負有限責任；由被告乙○○擔任董事長，負責公司業務經營
    ；又約定公司遇有重大決策、變更公司經營方向或股東間歧
    見，應召開臨時股東會決定；公司財務盈虧應每月結算，遇
    有盈餘時應依公司法提出法定盈餘公積、另提出特別盈餘公
    積後，再依三方持股比例分配；另該契約溯及93年3月1日生
    效等情（見原審卷第31頁），佐以證人丙○○於94年9月13
    日將經營權移轉予被告乙○○時雙方簽收之移交清冊中亦顯
    示：自93年1月起，渠等即以嘉翔鶴公司作為認列相關資產
    及費用之主體乙節（見97年度他字第4265號卷第30-36頁）
    ，足見該寵物善終服務業務之合作，實係由被告乙○○、告
    訴人丙○○及證人陳園3人自93年3月1日起，以渠等各自出
    資設立嘉翔鶴公司為其合作經營之方式，依上開由被告乙○○與告訴人丙○○所簽立之「合作經營契約書」，即已明示
    告訴人丙○○確有出資。被告乙○○辯稱：伊和丙○○、陳
    園間係以合夥方式經營寵物善終服務，丙○○未出資云云，
    尚難憑採。
(四)又嘉翔鶴公司係自93年3月1日起開始實際營業，惟於93年1
    月間起已陸續有費用之支出，至93年4月止共支出費用2,048
    ,527元，其中93年3月4日至31日間就地下室、門口等裝潢支
    出即達617,446元，之後93年4月至10月間裝潢費用達70餘萬
    元，93年11月至94年2月間購買焚化爐又支出872,500元，合
    計支出達350餘萬元等情，有被告乙○○簽署之嘉翔鶴公司
    費用明細表及裝潢工程明細表各1紙附卷可憑（見原審卷第
    167、174頁），而證人陳園出資200萬元，係分別於於93年3
    月30日匯款80萬元、存款10萬元及於93年4月2日存款10萬元
    至淡水一信戶名「嘉翔鶴企業有限公司籌備處」、帳號0000
    000000000號之帳戶，後於93年12月22日、94年2月5日及94
    年6月13日以陳盧美椒名義轉帳共100萬元至淡水一信戶名「
    嘉翔鶴環保工程企業有限公司」、帳號0000000000000號帳
    戶乙情，有匯款回條1張、活期性存款存入證明2張、無摺存
    款憑條存根1張、存摺影本1份及淡水一信98年11月16日函附
    上開二帳戶之存款交易明細各1份在卷可稽（見95年度他字
    第4058號卷第24-25頁、原審卷第71-79頁），被告乙○○且
    自承，其除以房租每月10萬元出資外，僅支出零星如骨灰罐
    開模等費用（見原審卷第218頁反面），則告訴人丙○○苟
    如被告乙○○所言未出資，僅以陳園出資款200萬元豈能支
    應上開嘉翔鶴公司成立營運之開辦費用？足見證人丙○○確
    有出資，而匯入之款項則用於嘉翔鶴公司經營之所需，被告
    乙○○辯稱證人丙○○未實際出資云云，顯與事實有違。至
    被告乙○○另辯稱：丙○○於93年2月底匯入淡水一信戶名
    「嘉翔鶴企業有限公司籌備處」、帳號0000000000000號帳
    戶之155萬元，已陸續於93年3月23日前提領完畢，足見丙○○未實際出資云云，惟查，嘉翔鶴公司於93年3月1日成立後
    ，原由告訴人丙○○負責經營，迨至94年9月13日始移交由
    被告乙○○經營，是在告訴人丙○○經營期間，自嘉翔鶴公
    司提領款項支應上開營運費用，並無不當，且上開提領款項
    亦非屬雙方合意之退股金，告訴人縱有提領使用不當，應屬
    侵占或背信問題，尚難指為提領完畢而未實際未出資云云，
    容有誤會，被告聲請傳訊證人許錦桂證明告訴人所匯入出資
    款項早經提領一空，實際上並未出資云云，本院認已無必要
    ，附此敘明。
三、本院認定被告乙○○與告訴人丙○○間之合作經營契約並未
    終止無效之理由
    被告乙○○辯稱：伊和丙○○、陳園間以合夥方式經營之寵
    物善終服務，已於94年12月18日合意終止，伊並買下有實際
    出資的陳園之股份，故3人間往後各不相干，設備均屬伊所
    有云云。惟其所辯之合夥經營方式與前述合作經營契約書及
    移交清冊所載文義不符，該寵物經營善終服務實係由告訴人
    丙○○、證人陳園實際出資、被告乙○○以房地租賃方式出
    資，由渠等以設立嘉翔鶴公司之方式合作經營之事業，已如
    前述；又證人丙○○於原審亦證稱：一開始陳園說不要具名
    ，股份登記給乙○○，乙○○口頭說要寫合作契約，但一直
    沒寫，94年9月13日簽訂之合作經營契約是針對陳園，為了
    確認3人股份分配數額，但乙○○起貪念，不承認陳園的股
    份，故伊把伊依據公司法登記之百分之五十股份，分一半給
    陳園，之後乙○○與陳園的兒子爭奪公司，陳園為保護兒子
    ，想草草了事，故終止合作經營契約書，簽立讓渡書把陳園
    原出資200萬元之股份以100萬元讓給乙○○，合作經營契約
    書是針對陳園，終止也是乙○○和陳園終止，意思是回歸原
    點，由伊和乙○○各佔一半股份，嘉翔鶴公司要繼續經營等
    語（見原審卷第127-133頁），核與證人陳園證述：94年9月
    13日簽立合作經營契約書主要是讓伊和乙○○有保障，因為
    乙○○實際沒出資，僅公司有賺錢才有分紅，但契約書上載
    明乙○○佔百分之五十的股份，另原本依據登記看不出伊的
    股份，該契約上載明伊的股份，就是對伊的好處，至契約書
    上伊股份之比例僅佔百分之二十五，是因乙○○說若伊不願
    意，之前伊的投資在登記上也看不出，有百分之二十五總比
    沒有好，簽立該合作經營契約書後，乙○○和伊兒子發生衝
    突，伊不想要兒子和乙○○糾纏，故才答應讓乙○○以100
    萬元購買伊原本200萬元之股份，於94年12月18日針對伊的
    部分終止合作經營契約書，嘉翔鶴公司繼續經營等語相符（
    見原審卷第136-138頁），而被告乙○○與證人陳園之兒子
    陳憲誌間於94年9至11月間確因嘉翔鶴公司之經營有毀損、
    傷害、恐嚇等爭端，有臺灣士林地方法院檢察署檢察官95年
    度偵字第945、1035、1514、2765、3504、6540號起訴書及
    95年度偵字第13174號不起訴處分書1份在卷可考（見原審卷
    第180-188、192-194頁），足見上開證人之證言應屬有據。
    另對照渠等於合作經營契約書上固記載有「本契約自民國94
    年12月18日起終止無效，並由乙○○、丙○○、陳園3人署
    名」等字樣，然該日期與證人陳園將其所持股份即原出資之
    200萬元以100萬元讓渡予被告乙○○之讓渡契約書所載日期
    確實相同，且合作經營契約書及讓渡契約書除上開記載外，
    就告訴人丙○○出資部分既未如陳園部分另立讓渡書，亦未
    於合作經營契約書上究應如何處理另為註記（見原審卷第32
    、33-34頁），足認告訴人丙○○及證人陳園前揭所證渠等
    所謂「終止」僅係因證人陳園欲退股而針對證人陳園出資部
    分為終止，實屬有據，而上開「本契約自民國94年12月18日
    起終止無效，並由乙○○、丙○○、陳園3人署名」等字樣
    之記載，探究其真意應係基於陳園退股，被告乙○○、告訴
    人丙○○2人與陳園之合作經營關係終止，並非被告乙○○
    、告訴人丙○○及陳園3人間之合作經營關係終止。況參以
    嘉翔鶴公司至94年12月23日始取得臺北縣政府廢棄物清除許
    可證，於95年1月1日至95年8月31日間亦有營業收入，被告
    乙○○尚於95年10月14日、95年11月6日通知告訴人丙○○
    參與嘉翔鶴公司之董事會及臨時股東會，就嘉翔鶴公司是否
    增資或停業及相關資產之處理事項進行表決，後於96年10月
    29日仍通知證人丙○○，請就公司是否辦理變更或註銷營業
    登記表示意見等情，有臺北縣政府北府環四乙清字第430號
    廢棄物清除許可證、嘉翔鶴公司損益表各1紙及存證信函3紙
    附卷可佐（見95年度偵字第15347號卷第29頁、95年度他字
    第4058號卷第32頁、96年度偵字第13553號卷第25、36、186
    頁），益證嘉翔鶴公司於94年12月18日即渠等簽立「本契約
    自民國94年12月18日起終止無效」等字樣後，並無因此停止
    營運，被告乙○○並肯認告訴人丙○○仍為嘉翔鶴公司股東
    甚明。是被告乙○○與告訴人丙○○間之合作經營契約迄今
    應仍未終止。綜上，足見被告乙○○將渠等間合作關係曲解
    為合夥，又訛稱證人丙○○未實際出資，再以此推論其於94
    年12月18日購買證人陳園之股份並終止合夥關係後，相關設
    備及其原以租賃方式作為對公司出資之房地均歸其所有等語
    ，顯係卸責之詞，委無足採。
四、嘉翔鶴公司於95年11月8日申請停業，迄今尚未解散清算，
    然所有之寵物塔位、焚化爐及車輛等營業設備及被告乙○○
    原先以自93年11月1日起至96年10月31日止每月10萬元價格
    之租賃方式作為其對嘉翔鶴公司出資內容之臺北縣三芝鄉興
    華村車埕16號之6房地，均自95年9月起遭被告乙○○及被告
    甲○○使用於陽明山寵物公司之營運：
(一)查嘉翔鶴公司於95年11月8日申請停業，迄今尚未解散清算
    乙節，有該公司登記案卷2卷（均外放）及財團法人金融聯
    合徵信中心公司登記資訊1份（見96年度偵字第13553號卷第
    104-106頁）在卷可稽，此部分事實洵堪認定，合先敘明。
(二)次查，陽明山寵物公司之實際營運地址為臺北縣三芝鄉興華
    村車埕16號之6，即被告乙○○原先以自93年11月1日起至96
    年10月31日止每月10萬元價格之租賃方式作為其對嘉翔鶴公
    司之出資內容者，且陽明山寵物公司自95年11月迄今有出售
    及使用原嘉翔鶴公司所有、設於上址之寵物塔位，將收入歸
    陽明山寵物公司所有等事實，為被告乙○○（見96年度偵字
    第13553號卷第5、130頁、原審卷第20、102頁、第217頁反
    面、第219-220頁）及被告甲○○（見96年度偵字第13553號
    卷第59頁、97年度他字第4265號卷第15-16頁、原審卷第101
    、217頁）所不爭，復有房屋租賃契約書、嘉翔鶴公司裝潢
    工程表、塔位價位及位置圖、被告甲○○庭呈陽明山寵物公
    司販賣塔位明細表及陽明山寵物公司名片、處理證明單、傳
    單各1份附卷可憑（見95年度他字第4058號卷第11-14頁、原
    審卷第174頁、96年度偵字第13553號卷第68-69-1頁、97年
    度他字第4265號卷第21頁、95年度他字第4058號卷第40頁、
    95年度偵字第15347號卷第57頁反面至第59頁），此部分事
    實亦堪認定。
(三)被告甲○○雖辯稱：伊未將嘉翔鶴公司原有之焚化爐供作陽
    明山寵物公司營運之使用云云。被告乙○○亦稱：伊有將嘉
    翔鶴公司之焚化爐授權甲○○使用，但甲○○說要自己買云
    云。惟查：被告甲○○先於被告乙○○所涉本案偵訊時以證
    人身分結證：焚化爐是嘉翔鶴公司買的，但尚未付款，伊接
    手後，還是未付等語（見96年度偵字第13553號卷第59頁）
    ，於其本身遭追加起訴之案件中始改稱：焚化爐是陽明山寵
    物公司自己買的等語（見97年度他字第4265號卷第16頁、原
    審卷第101頁），是否真實，已屬有疑。又觀諸臺北縣三芝
    鄉興華村車埕16號之6即嘉翔鶴公司原先營運地及陽明山寵
    物公司實際營運地，於95年12月2日為臺北縣政府環保局查
    獲違反廢棄物清理法之案件中，證人即該處員工林贛谷證稱
    ：伊在陽明山寵物公司擔任客服人員，95年9月到職，已於
    該地服務3個月，老闆是乙○○和甲○○，嘉翔鶴公司聽說
    是之前的公司，陽明山寵物公司是清除寵物後事之工作，警
    方到現場時黃碧燦在清理焚化爐，伊知道之前有燒過動物屍
    體，但沒有親眼看過，多多少少有未處理完之動物骨骸，庭
    院後面的坑洞之前有倒過動物骨灰等語（見95年度偵字第15
    347號卷第10-12、44-45、63-64頁、96年度偵字第13553號
    卷第128-129頁），及證人即同為該處員工之黃碧燦證述：
    伊自95年12月1日起任職於陽明山寵物公司，老闆是乙○○
    ，95年12月2日16時許為警查獲時，伊在該址依老闆指示，
    清理焚化爐並倒至菜園作堆肥，遺骸已經放涼了，太熱的話
    伊也無法處理等語（見95年度偵字第15347號卷第13-15、44
    -45、62-63頁），核與臺北縣政府環境保護局稽查紀錄所載
    ：上開地址鐵皮屋內設有小型焚化爐，當時焚化爐仍有餘溫
    ，焚化殘渣已掩埋等語（見95年度偵字第15347號卷第34-35
    頁）、現場照片14張所示：焚化爐及掩埋坑洞內均有焚化殘
    渣乙情（見95年度偵字第15347號卷第36- 42頁）及當時陽
    明山寵物公司傳單所載：「火化儀式」、「撿骨」、「封罐
    」、「集體火化」、「個別火化」、「花園土葬區（含火化
    費用）」等詞（見95年度偵字第15347號卷第59頁）相符；
    再佐以被告乙○○於該案警詢中自稱為陽明山寵物公司負責
    人，並提出嘉翔鶴公司臺北縣政府廢棄物清除許可證（見95
    年度偵字第15347號卷第8、29頁），且當時陽明山寵物公司
    之傳單將嘉翔鶴公司及陽明山寵物公司名稱並列，地址同載
    為臺北縣三芝鄉興華村車埕16號之6等情（見95年度偵字第
    15347號卷第60頁反面），足見陽明山寵物公司自95年9月起
    即有使用嘉翔鶴公司所有之焚化爐進行寵物焚化之善終事業
    乙節，堪以認定。至被告甲○○雖提出陽明山寵物公司96年
    11月28日購買焚化爐之統一發票、財產目錄及95年12月21日
    至97年1月10日間委外火化之明細及證明單，辯稱：陽明山
    寵物公司有購買自己的焚化爐，在購買前均委外進行火化，
    並未使用嘉翔鶴公司之焚化爐云云，惟依其庭呈之陽明山寵
    物公司販賣塔位明細表觀之，該公司於95年11月起已有塔位
    之售出紀錄，此非其所稱委外火化或其後購置焚化爐之時點
    所得涵蓋，且對照其所稱96年11月28日購買焚化爐前均委外
    火化等語及其提供之委外火化明細顯示至97年1月10日仍有
    委外火化情事乙節，足證該焚化爐之購置與是否委外火化顯
    然無關，自難執為對其有利之證明（見97年度他字第4265號
    卷第21、43-44頁、原審卷第143-149頁）；況被告甲○○亦
    坦承其所設立之陽明山寵物公司，股東間並無出資，僅以調
    借500萬元方式作為出資證明等情(違反公司法部分業經原審
    判決有罪，被告甲○○撤回上訴而告確定)，可見陽明山寵
    物公司實無任何資產及出資，更足佐證陽明山寵物公司確係
    利用嘉翔鶴公司原有之焚化爐，始得進行寵物焚化之善終服
    務甚明。是渠等上開所辯，亦無足採。
(四)被告甲○○雖辯稱：伊未將嘉翔鶴公司原有之車輛供作陽明
    山寵物公司營運之使用云云；被告乙○○亦辯稱：伊有將嘉
    翔鶴公司之車輛授權甲○○使用，但甲○○說要自己買云云
    。惟查：被告甲○○先於被告乙○○所涉本案偵訊時以證人
    身分結證：車子伊有新買一台，其他台車是嘉翔鶴公司原有
    的，但嘉翔鶴公司還沒付完貸款等語（見96年度偵字第1355
    3號卷第59頁），於其本身遭追加起訴之案件中始改稱：車
    未過戶到伊名下，也都還在，伊沒有使用嘉翔鶴公司之車輛
    等語（見97年度他字第4265號卷第10頁、原審卷第101、217
    頁），是否真實，已屬有疑。又觀以嘉翔鶴公司95年11月18
    日僅被告乙○○出席之臨時股東會決議事項第3點載明：3台
    車貸款未清償，每月貸款是甲○○先生付清，故這3台車先
    抵押給甲○○先生等詞（見原審卷第38頁），佐以被告乙○○於被告甲○○遭追加起訴之案件中結證：嘉翔鶴公司停業
    後，車子貸款是伊在負責，伊有賣掉一台用來支付修理費及
    貸款等語（見97年度他字第4265號卷第17頁）及前述臺北縣
    三芝鄉興華村車埕16號之6地址於95年12月2日為臺北縣政府
    環保局查獲違反廢棄物清理法之案件中，當時陽明山寵物公
    司傳單所印製之圖片顯示陽明山寵物公司辦公處所前停放有
    3台車輛乙情（見95年度偵字第15347號卷第57頁反面），足
    見嘉翔鶴公司原有之車輛，確遭被告乙○○以抵押為由，轉
    交被告甲○○管領，供陽明山寵物公司經營使用，渠等嗣後
    並將其中1台售出而為處分行為，是渠等辯稱未為使用云云
    ，實無足採。
五、被告乙○○及被告甲○○上揭所為，實係出於共同背信之犯
    意聯絡：
(一)查被告甲○○自95年9月起將嘉翔鶴公司所有之寵物塔位、
    焚化爐及車輛等營業設備及被告乙○○原先以租賃方式作為
    其對嘉翔鶴公司出資內容之臺北縣三芝鄉興華村車埕16號之
    6房地，供作陽明山寵物公司營運之使用等情，已如前述；
    又被告乙○○對該等嘉翔鶴公司之資產提供予陽明山寵物公
    司營運，表示授權及同意乙節，為其所自承（見原審卷卷第
    101-102、219-220頁），此部分事實均堪認定，合先敘明。
(二)被告乙○○身為嘉翔鶴公司名義及實際負責人，而為嘉翔鶴
    公司處理事務之人，其明知嘉翔鶴公司尚未解散、清算，且
    寵物經營善終服務實係由其與證人丙○○、證人陳園共同出
    資，以設立嘉翔鶴公司之方式合作經營之事業，已如前述，
    則其仍同意並授權將渠等出資所添置之嘉翔鶴公司原有資產
    及設備提供予陽明山寵物公司營運，顯已違背公司負責人應
    忠實執行業務並盡善良管理人之注意義務，而屬違背其任務
    之行為，並因此致生損害於嘉翔鶴公司之財產，而具背信犯
    意甚明。
(三)被告甲○○雖辯稱：伊不清楚乙○○和丙○○、陳園間之糾
    紛，是乙○○委託並授權伊使用上開設備，伊並無和乙○○
    基於共同背信之犯意云云。惟被告甲○○於95年10月前即在
    嘉翔鶴公司擔任業務乙節，為其所自承，並有扣案嘉翔鶴公
    司94年度薪資印領清冊影本1份在卷可佐（見96年度偵字第
    13553號卷第123頁證物袋），又其明知嘉翔鶴公司之營業項
    目同為寵物焚化、掩埋等善終服務，有使用焚化爐、塔位、
    車輛等情，為其所不爭（見原審卷第216頁至第220頁反面）
    ，亦有前揭客觀事證可憑，再佐以其供稱：伊在嘉翔鶴公司
    上班期間，常常看乙○○、丙○○和陳園有糾紛等語（見原
    審卷第217頁）及其與被告乙○○與間翁婿之身分，足見其
    明知上開物品及房地為嘉翔鶴公司所有用以業務經營之設備
    及資產，且明知被告乙○○與證人丙○○、證人陳園間就嘉
    翔鶴公司之營運有所糾紛，是其仍接收並使用上開設備及資
    產，以另一公司即陽明山寵物公司之名義，經營相同之事業
    ，所辯毫不知情等語，顯屬無稽，其與被告乙○○間係基於
    共同背信之犯意，足堪認定。
(四)被告乙○○及甲○○雖又辯稱：寵物焚化、納骨之善終服務
    並不賺錢，伊等是為了替嘉翔鶴公司善後，服務原嘉翔鶴公
    司已收之客戶，並非基於背信之犯意云云。惟查：陽明山寵
    物公司除接收嘉翔鶴公司原有客戶外，尚有新收寵物塔位之
    客戶，將收入歸陽明山寵物公司所有之事實，為被告甲○○
    供陳在卷（見97年度他字第4265號卷第10、15-16頁、原審
    卷第217頁），復有其庭呈陽明山寵物公司販賣塔位明細表1
    紙可佐（見97年度他字第4265號卷第21頁），另觀以前述臺
    北縣三芝鄉興華村車埕16號之6地址於95年12月2日為臺北縣
    政府環保局查獲違反廢棄物清理法之案件中，當時陽明山寵
    物公司傳單所印製之公司簡介內容，主要即為寵物焚化、納
    骨之善終服務，與嘉翔鶴公司原先營業項目完全無異（見95
    年度偵字第15347號卷第57頁反面至第60頁反面），足見渠
    等所稱單純是為了替嘉翔鶴公司善後等語，已與事實不符；
    又佐以陽明山寵物公司實無任何資產及出資，已如前述，卻
    在使用嘉翔鶴公司原有設備及資產之情形下，得持續經營相
    同業務迄今，足認渠等所辯該業務無法獲利等語，亦與常理
    相悖；況嘉翔鶴公司迄今既未解散、清算，上揭設備及房地
    租賃契約即屬嘉翔鶴公司之資產，縱被告乙○○仗其對嘉翔
    鶴公司之實際經營權，而決定交由陽明山寵物公司代為管理
    並處理後續事宜，使用該等資產所為之獲利即應歸嘉翔鶴公
    司所有，方為對嘉翔鶴公司最大利益之考量；更遑論渠等係
    以陽明山寵物公司之名義取代嘉翔鶴公司，未支付任何費用
    ，即以使用嘉翔鶴公司資產經營相同業務之方式，將獲利歸
    屬陽明山寵物公司，實已與架空嘉翔鶴公司無異，所辯非基
    於共同背信之犯意云云，顯係卸責之詞，不足採信。
六、核被告乙○○、甲○○所為，均係犯刑法第342條第1項背信
    罪。被告甲○○雖無為嘉翔鶴公司處理事務之身分，惟其與
    身為嘉翔鶴公司名義及實質負責人而具該身分之被告乙○○
    具有犯意之聯絡及行為之分擔，共同實行違背任務致生損害
    於嘉翔鶴公司財產之背信犯行，依刑法第28條、第31條第1
    項之規定，均應論以共同正犯。被告甲○○並依刑法第31條
    第1項但書之規定減輕其刑。原審適用刑法第28條、第31條
    第1項、第342條第1項、第41條第1項前段，刑法施行法第1
    條之1，修正前罰金罰鍰提高標準條例第2條，中華民國九十
    六年罪犯減刑條例第2條第1項第3款、第7條、第9條，審酌
    被告乙○○身為嘉翔鶴公司負責人，被告甲○○身為嘉翔鶴
    公司之業務，竟罔顧嘉翔鶴公司及股東之利益，為圖私利而
    共同為本案背信犯行，致嘉翔鶴公司名存實亡，虧損無法填
    補，暨渠等犯罪之動機、目的、手段、素行，以及其犯後態
    度等一切情狀，量處被告乙○○有期徒刑壹年陸月；被告江
    定遠有期徒刑壹年，並說明被告乙○○、甲○○所為背信犯
    行之時間，均係在96年4月24日以前，且均無其他不合中華
    民國九十六年罪犯減刑條例所定不得減刑之情形，應依同條
    例第2條第1項第3款之規定，各減其宣告刑2分之1，另就被
    告甲○○所宣告之刑，諭知易科罰金之折算標準，經核認事
    用法均無不合，量刑亦屬允當。被告乙○○、甲○○上訴意
    旨仍執陳詞否認犯罪，非有理由，應予駁回。另公訴人上訴
    意旨略以：被告乙○○自始至終均未出資，3人亦未提及有
    何以租金作為乙○○出資之約定，及占公司多少比例之股份
    ，原審認定被告乙○○有以租金出資之事實，容有理由不備
    之嫌；又被告等除使用嘉翔鶴公司所有之焚化爐、塔位、車
    輛之行為外，且已將其中1台車輛售出，則其等因業務關係
    而將占有之嘉翔鶴公司所有上開生財器具，為陽明山公司之
    利益而使用，是否屬易持有為所有之侵占行為云云，惟查，
    被告乙○○對嘉翔鶴公司固未有出資，惟係以其所有臺北縣
    三芝鄉興華村車埕16號之6房地自93年11月1日起至96年10月
    31日止以每月10萬元之價格租賃予嘉翔鶴公司之方式作為出
    資等情，已據被告乙○○供明，並據證人丙○○、陳園證實
    ，且據乙○○、丙○○、陳園3人所立之合作經營契約書第4
    條亦載明上旨，而嘉翔鶴公司亦確實以上開房地作為營業據
    點，公訴人執上理由指摘原判決不當，容有誤會；又94年12
    月18日嘉翔鶴公司股東乙○○、丙○○雖與陳園終止合作經
    營關係，然該公司仍繼續營業，並未停業，已如前述，而被
    告乙○○係在嘉翔鶴公司繼續營業中，將嘉翔鶴公司所有之
    焚化爐、塔位、車輛等生財器具提供予陽明山公司使用，而
    損害嘉翔鶴公司之財產，但上開生財器具本質上仍屬嘉翔鶴
    公司所有，尚非由陽明山公司非法據為己有，準此，應不生
    侵占問題，公訴人上訴意旨指稱被告等應成立侵占罪嫌，亦
    無理由，上訴應予駁回。
七、公訴意旨另指被告乙○○及甲○○以嘉翔鶴公司員工兼營陽
    明山寵物公司業務云云。然遍查卷證資料，均無任何積極證
    據足認渠等有上開犯行，是雖堪認檢察官確有起訴此部分事
    實之意，然既無積極證據足佐，此部分犯罪即屬不能證明，
    惟公訴人認此部分與前揭論罪科刑之背信罪部分為實質上一
    罪關係，依審判不可分原則，爰不另為無罪之諭知，併此敘
    明。
據上論斷，應依刑事訴訟法第368條，判決如主文。
本案經檢察官楊秀蘭到庭執行職務。
中    華    民    國    99    年    10    月    12    日
                  刑事第十二庭審判長法  官  蔡永昌
                                    法  官  吳啟民
                                    法  官  蘇隆惠
以上正本證明與原本無異。
不得上訴。
                                    書記官  楊妙恩
中    華    民    國    99    年    10    月    12    日
附錄本件所犯法條全文：
刑法第342條
為他人處理事務，意圖為自己或第三人不法之利益，或損害本人
之利益，而為違背其任務之行為，致生損害於本人之財產或其他
利益者，處5年以下有期徒刑、拘役或科或併科1千元以下罰金。
前項之未遂犯罰之。

司法院資訊處製作；財團法人民間司法改革基金會備份。
